【裁判字號】    97,台上,4414
【裁判日期】    970911
【裁判案由】    強盜等罪
【裁判全文】
最高法院刑事判決            九十七年度台上字第四四一四號
上  訴  人  甲○○
            乙○○
上列上訴人等因強盜等罪案件，不服台灣高等法院中華民國九十
七年七月十五日第二審判決（九十七年度上訴字第二六一０號，
起訴案號：台灣板橋地方法院檢察署九十六年度偵字第二０五二
三號），提起上訴，本院判決如下：
    主  文
上訴駁回。
    理  由
一、甲○○上訴部分：
按刑事訴訟法第三百七十七條規定：上訴於第三審法院，非以判
決違背法令為理由，不得為之；是提起第三審上訴，應以原判決
違背法令為理由，係屬法定要件。如果上訴理由書狀並非依據卷
內訴訟資料具體指摘原判決不適用何種法則或如何適用不當，或
所指摘原判決違法情事，顯與法律規定得為第三審上訴理由之違
法情形不相適合時，均應認其上訴為違背法律上之程式，予以駁
回。本件原判決認定上訴人甲○○有其事實欄所載之加重強盜（
被害人鍾元廷部分）犯行，因而維持第一審論甲○○以共同意圖
為自己不法之所有，攜帶兇器，以脅迫至使不能抗拒，而取他人
之物罪，累犯，處有期徒刑七年四月，並諭知相關從刑部分之判
決（主刑部分與另犯竊盜罪所處有期徒刑四月，定其應執行之刑
為有期徒刑七年六月），駁回上訴人在第二審關於該部分之上訴
。已詳細說明其所憑之證據及認定之理由，俱有卷存之證據資料
可資覆按。從形式上觀察，原判決該部分並無違背法令情形。甲
○○上訴意旨略稱：(一)、伊因家中變故，方觸刑章，且於偵審中
始終坦承犯行，原審未從輕處刑，自有未合。(二)、扣案槍枝既不
具殺傷力，顯對人體生命不構成威脅，原審認定為兇器，尚非允
洽。且伊雖參與強盜行為，但並無恫嚇或傷害被害人之舉止，應
僅成立普通強盜罪，原審論以加重強盜罪，適用法則亦有不當。
(三)、被害人吳月娥遭強盜部分，係乙○○一人所為，與伊無涉，
應不得對伊論罪云云。
惟查：證據之取捨及事實之認定，均為事實審法院之職權，倘其
採證認事並未違反經驗、論理法則，自不得任意指為違法。原判
決理由第貳欄二之(一)已說明，甲○○等強盜鍾元廷財物所攜帶扣
案之槍枝，固不具殺傷力，然依內政部警政署刑事警察局鑑定結
果，該槍枝係仿半自動手槍所製造，為金屬製品，材質自屬堅硬
，且具有一定之大小、重量，客觀上顯對人之生命、身體、安全
構成威脅，具有危險性，而屬兇器等旨。核屬原審採證認事職權
之適法行使，尚難指為違法。原審以其犯強盜罪而有攜帶兇器情
形，因而論以刑法第三百三十條第一項之加重強盜罪，適用法則
洵無不當。又原判決就吳月娥遭強盜部分，係認定由乙○○一人
單獨所為，上訴意旨指原判決就此部分亦對伊論罪，殊有誤解。
而量刑輕重係屬事實審法院得依職權自由裁量之事項，苟其量刑
係以行為人之責任為基礎，並斟酌刑法第五十七條各款所列情狀
而未逾越法定刑度，不得遽指為違法。第一審判決理由內已說明
審酌甲○○就強盜罪部分坦承犯行，犯後態度尚非不佳，但攜帶
不具殺傷力之槍枝，至便利商店強盜財物，危及被害人人身安全
及侵害店家財產權益至鉅等一切情狀，就其強盜犯行，量處有期
徒刑七年四月。既係以其責任為基礎，並盱衡刑法第五十七條所
列各款情狀，復未逾越法定刑度，即無違法情形可言。原審因而
維持第一審關於此部分之判決，於法亦無違誤。上訴意旨對原審
此部分之論斷，究有何違背經驗法則或論理法則之違法情形，並
未依據卷內資料，為具體之指摘，徒執原審依法踐行調查程序後
，並詳予說明之事項，強指為未調查，及其所為僅構成普通強盜
罪云云，據以指摘原判決此部分違法，依首開說明，自難認係適
法之第三審上訴理由，其就強盜罪部分之上訴，違背法律上之程
式，應予駁回。次按刑事訴訟法第三百七十六條所列各罪之案件
，經第二審判決者，不得上訴於第三審法院，法有明文。甲○○
所犯竊盜罪部分，原審係維持第一審依刑法第三百二十條第一項
論處罪刑之判決，核屬刑事訴訟法第三百七十六條第二款之案件
。依前開說明，既經第二審判決，自不得上訴於第三審法院，甲
○○復一併提起上訴，顯為法所不許，此部分上訴為不合法，亦
應予駁回。
二、乙○○上訴部分：
按上訴期間為十日，自送達判決後起算，而對在監獄或看守所之
人送達時，應囑託該監所長官為之，刑事訴訟法第五十六條第二
項、第三百四十九條前段分別定有明文。又在監獄或看守所之被
告，於上訴期間內向監所長官提出上訴書狀者，視為上訴期間內
之上訴，刑事訴訟法第三百五十一條第一項規定甚明。而監所與
法院間無在途期間可言，是被告在監獄或看守所，如向該監所長
官提出上訴書狀，因不生扣除在途期間之問題，故必在上訴期間
內提出者，始可視為上訴期間內之上訴。上訴人乙○○因犯加重
強盜二罪，經原審法院分處有期徒刑七年、七年二月，及為相關
從刑之宣告，主刑部分並定應執行之刑為有期徒刑十二年。上訴
人因在押於台灣台北看守所，該刑事判決書囑託該所於民國九十
七年七月十八日交由上訴人收受，有送達證書在卷可稽，其上訴
期間至九十七年七月二十八日（星期一）即已屆滿，且期間之末
日又非星期日、紀念日或其他休息日，上訴人遲至九十七年七月
二十九日始向台灣台北看守所提出第三審上訴狀，有蓋用台灣台
北看守所收狀戳可憑，顯已逾上訴期間，其上訴自非合法，應予
駁回。
據上論結，應依刑事訴訟法第三百九十五條前段，判決如主文。
中    華    民    國  九十七  年    九    月   十一   日
                      最高法院刑事第九庭
                          審判長法官  洪  文  章
                                法官  王  居  財
                                法官  郭  毓  洲
                                法官  黃  梅  月
                                法官  邱  同  印
      本件正本證明與原本無異
                                      書  記  官
中    華    民    國  九十七  年    九    月   十五   日
                                                      Ｖ


司法院資訊處製作；財團法人民間司法改革基金會備份。
